臺灣高等法院民事判決　　　　　　　　　　　　　　九十三年度家上字第二四七號
　　上　訴　人　甲○○
　　訴訟代理人　鄭仁壽律師
　　被 上 訴人　乙○○
　　訴訟代理人　呂理胡律師
當事人間離婚等事件，上訴人對於中華民國九十三年六月三十日臺灣桃園地方法院九
十二年度婚字第五六三號第一審判決提起上訴，本院於九十三年十二月七日言詞辯論
終結，判決如下：
    主      文
上訴駁回。
原判決第六項關於命上訴人應自本件判決確定之日起，至各未成年親子魏秀英、魏嘉
宏成年之日止，按月於每月十五日前分別給付魏秀英、魏嘉宏各超過新台幣捌仟元部
分廢棄。
第二審訴訟費用由上訴人負擔。
    事實及理由
一、按非婚姻事件之訴，以夫妻財產之分配．．．．或由訴之原因、事實所生損害賠
    償之請求，得與離婚之訴合併提起，此觀民事訴訟法第五百七十二條第三項、第
    一項規定自明。又離婚之訴，當事人得於第一審或第二審言詞辯論終結前，附帶
    請求法院於認原告之訴為有理由時，並定對於未成年子女權利義務行使負擔之內
    容及方法，同法第五百七十二條之一第一項定有明文；再同法第五百七十二條之
    一事件，當事人對於第一審或第二審之終局判決，僅就本案部分提起上訴者，視
    為附帶請求部分已提起上訴。當事人或利害關係人僅就附帶請求部分之裁判聲明
    不服者，適用關於抗告程序之規定，同法第五百八十二條之一第二、三項亦有明
    文。經查，本件被上訴人於原審反訴請求：(一)請准被上訴人與上訴人離婚。(二)上
    訴人應給付被上訴人新台幣（以下同）二百萬元，及自判決確定之翌日起，至清
    償日止，按年息百分之五計算之利息。(三)兩造所生未成年親子魏秀英、魏嘉宏權
    利、義務之行使及負擔由被上訴人任之。(四)上訴人應按月給付被上訴人二萬二千
    五百二十八元做為兩造所生長子魏嘉宏、長女魏秀英各一萬一千二百六十四元之
    生活扶養費，至其成年為止之判決。經原審判決：(一)准被上訴人與上訴人離婚。
    (二)上訴人應給付被上訴人七十萬元，及自本件判決確定之翌日起，至清償日止，
    按週年利率百分之五計算之利息。(三)關於兩造所生未成年親子魏秀英、魏嘉宏權
    利、義務之行使及負擔，由被上訴人任之。(四)上訴人應自本件判決確定之日起，
    至各未成年親子魏秀英、魏嘉宏成年之日止，按月於每月十五日前，分別給付魏
    秀英、魏嘉宏一萬元。(五)被上訴人其餘之反訴駁回。上訴人不服原審上開判決之
    (二)、(四)部分，而提起上訴，關於(四)附帶請求就子女權利義務行使及負擔部分，揆
    之前揭說明，原應依抗告程序處理，惟上訴人既就合併起訴之損害賠償部分提起
    上訴，自應由本院一併依訴訟程序判決之，合先敘明。
二、被上訴人主張：兩造於民國（下同）八十一年一月十六日結婚，婚後家庭尚屬和
    樂，育有未成年子女魏秀英（八十一年十月九日生）、魏家宏（八十三年八月十
    六日生）。詎自九十一年起，上訴人性情遽變，並自九十二年元月起，屢藉詞不
    返家過夜，被上訴人查覺有異，於九十二年四月十七日發覺上訴人與訴外人黃建
    偉通姦，並生下一女魏如蓉（九十一年十二月九日生），登記為被上訴人婚生子
    通姦，經被上訴人於九十二年七月二十三日凌晨二時，會同警員赴黃建偉家中查
    獲在案。又被上訴人得悉被上訴人之姦情時，仍好言相勸其應懸崖勒馬，為子女
    利益著想，詎上訴人不僅毫無悔過之意，反將被上訴人所交付之保險費五餘萬元
    ，僅供作魏如蓉之保險費，被上訴人因而與上訴人發生爭執，著手掌摑上訴人，
    未料上訴人竟藉此聲請保護令，並進而提起離婚訴訟。是上訴人既已無意為家庭
    和諧、前途而努力、奮鬥，只期與訴外人黃建偉雙宿雙飛，顯見兩造間婚姻互信
    基礎已喪失殆盡，被上訴人亦無與上訴人共組家庭之勇氣與意願。再上訴人行為
    ，對子女的成長將產生不良的影響，及難以抹滅之陰影，自無擔任兩造所生子女
    魏嘉宏、魏秀英監護人之資格，且被上訴人之家庭與工作收入亦較能給予二名子
    上訴人對後魏嘉宏、嘉秀英仍應負扶養義務，並依主計處所發佈八十九年國人每
    年每人平均消費支出為二十七萬零三百三十九元計算，即應負擔每月每人生活扶
    養費用二萬二千五百二十八元，至成年為止。另因上訴人之通姦行為，造成家庭
    失和，被上訴人亦須忍受四面八方而來之壓力與嘲笑，造成精神上痛苦不堪，此
    皆係上訴人之行為所致，被上訴人並無過失，亦應賠償二百萬元之精神慰藉金等
    語。於原審依民法第一千零五十二條第一項第二款、第二項、第一千一百十四條
    第一款、第一千一百十六條之二、第一千零五十六條第二項規定，提起反訴求為
    命(一)准兩造離婚。(二)上訴人應給付被上訴人新台幣二百萬元，及自本件判決確定
    翌日起，至清償日止，按年息百分之五計算之利息。(三)兩造所生未成年子女魏秀
    英、魏嘉宏權利、義務之行使及負擔，由被上訴人任之。(四)上訴人應按月給付被
    上訴人二萬二千五百二十八元做為兩造所生長子魏嘉宏、長女魏秀英各一萬一千
    二百六十四元之生活扶養費，至其成年為止之判決【原審判決(一)准兩造離婚。(二)
    上訴人應給付被上訴人七十萬元，及自本件判決確定之翌日起，至清償日止，按
    週年利率百分之五計算之利息。(三)關於兩造所生未成年子女魏秀英、魏嘉宏權利
    、義務之行使及負擔，由被上訴人任之。(四)上訴人應自本件判決確定之日起，至
    各未成年子女魏秀英、魏嘉宏成年之日止，按月於每月十五日前，分別給付魏秀
    英、魏嘉宏一萬元。(五)駁回被上訴人其餘之反訴。其中(四)部分係就被上訴人之請
    求（訴之聲明）範圍內，改依民法第一千零五十五條第一項、第四項規定，以職
    權酌定命為給付，故仍屬被上訴人訴之聲明範圍內。上訴人就反訴敗訴部分聲明
    上訴，被上訴人就其敗訴部分則未聲明不服】。答辯聲明：上訴駁回。
三、上訴人則以：上訴人每月薪資二萬餘元，雖有存款七萬餘元，股票投資金額約四
    萬餘元，惟名下無不動產，並有一歲餘之未成年子女魏如蓉待扶養，原判決命上
    訴人每月給付未成年子女魏秀英及魏嘉宏扶養費各一萬元，及賠償被上訴人七十
    萬元，致上訴人無法維生，顯未考量上訴人經濟能力及身分。又被上訴人已自共
    同侵權行為人即訴外人黃建偉處取得一百二十萬元之賠償金，則上訴人之賠償責
    任自因連帶債務人之清償而免責；又縱認被上訴人對上訴人有非財產上損害賠償
    債權存在，亦應考量被上訴人每月薪資支付扶養費後所剩無幾，經濟狀況不良，
    予以酌減等語，資為抗辯。並上訴聲明：(一)原判決命(1)上訴人應給付被上訴人七
    十萬元及自本判決確定之翌日起，至清償日止，按週年利率百分之五計算之利息
    (2)上訴人應自本件判決確定之日起，至各未成年親子魏秀英、魏嘉宏成年之日止
    ，按月於每月十五日前，分別給付魏秀英、魏嘉宏一萬元部分，均廢棄（關於(2)
    部分係離婚之訴之附帶請求，如單獨聲明不服，原應依抗告程序處理，惟因上訴
    人就被上訴人依民事訴訟法第五百七十二條第三項合併起訴請求之離婚後損害賠
    償七十萬元部分上訴，故併依上訴程序處理之，惟其仍具非訟事件程序之性質）
    。(二)右廢棄部分，被上訴人在第一審之訴駁回。
四、經查：兩造係夫妻，育有未成年子女魏秀英（八十一年十月九日生）、魏家宏（
    八十三年八月十六日生），原共同居住於桃園縣平鎮市○○路五六號，惟上訴人
    自九十二年一月二十七日起即遷離前開住所地迄今，並於兩造分居期間之九十二
    年四月十七日凌晨二時許，在桃園縣中壢市○○街十八號三樓之處所，為被上訴
    人報警查獲與第三人黃建偉通姦情事。兩造與黃建偉於當日達成和解，約定「由
    黃建偉支付被上訴人一百二十萬元，黃建偉不得再以任何理由與上訴人有任何形
    式之接觸或聯繫。如有違反，被上訴人除仍得向黃建偉請求前開付款，提出刑事
    告訴外，並得向黃建偉請求一千萬元之損害賠償。被上訴人則暫不對上訴人及黃
    建偉提出告訴」，但和解契約書簽立後，上訴人仍繼續與黃建偉通姦，被上訴人
    乃提出通姦告訴，經原法院刑事庭於九十三年三月三十一日以九十二年度簡字第
    三三七號各判處上訴人及黃建偉有期徒刑三月確定。另黃建偉亦未依和解契約書
    履行，嗣雙方再以九十五萬元達成和解，並給付完畢。又上訴人於九十一年十二
    月九日生下一女魏如蓉，非自被上訴人處受胎所生。九十二年五月二十二日，被
    上訴人因不滿上訴人將其所交付，供繳納魏嘉宏、魏秀英保險費之五餘萬元，挪
    作魏如蓉之保險費，與上訴人發生爭執，並著手掌摑上訴人等事實，為兩造所不
    爭執，並有
    定報告、九十二年四月十七日和解契約書影本、原法院刑事庭九十二年度簡字第
    三三七號簡易判決影本乙紙為證（見本院三０－三五頁、原審卷六五、八四─九
    ○頁），堪信此部分為真實。
五、按夫妻之一方，與人通姦者，他方得向法院請求離婚，民法第一千零五十二條第
    一項第二款定有明文。本件上訴人於與被上訴人婚姻存續期間，未遵行夫妻間相
    互守貞之義務，而與訴外人黃建偉發生多次通姦行為，已如前述。從而，被上訴
    人據此請求判決離婚，原審判予准許，即無不合，此部分未經上訴，已告確定。
六、次按夫妻之一方，因判決離婚而受有損害者，得向有過失之他方，請求賠償。前
    項情形，雖非財產上之損害，受害人亦得請求賠償相當之金額，但以受害人無過
    失者為限，民法第一千零五十六條第一項、第二項定有明文。本件係因上訴人與
    訴外人黃建偉自九十一年二月十日起連續姦淫多次，而判准兩造離婚，已如前述
    ，則被上訴人內心之挫折與悲傷，不言可喻，今經判決離婚，被上訴人精神上受
    有痛苦，乃人情之常。是被上訴人主張兩造發生離婚之結果，完全係肇因於上訴
    人之行為所致，而被上訴人因離婚遭受精神上之痛苦，堪信為真實。按諸前揭法
    條規定，被上訴人對離婚既無有責原因存在，其請求上訴人賠償相當之金額（非
    財產上損害），於法洵屬有據。茲本院參酌被上訴人係五十四年十一月八日出生
    ，高職畢業，現任公司課長，每月收入約四萬元許，名下無不動產或負債，但有
    存款四十萬元、六筆股票投資（金額合計約十六萬餘元）及一部汽車；上訴人係
    六十一年二月十四日出生，高職畢業，現於工廠任萬能工，每月收入約二萬五千
    元至二萬八千元，名下無不動產或負債，但有存款約七萬餘元、二萬股票投資（
    金額合計約四萬餘元）等情，有財政部臺灣省北區國稅局中壢稽徵所九十二年十
    一月三日北區國稅中壢二字第Ｚ○○○○○○○○○號函、稅務電子閘門財產所
    有明細表、桃園家庭扶助中心九十二年八月二十六日九二臺桃扶字第八九八號兒
    童監護權事件家庭訪視報告書各乙紙可稽（見原審卷四八、四九、一一三─一一
    六、三四─三八頁），及上訴人自九十二年一月間起即擅自離家致兩造分居等一
    切情狀，認原審准被上訴人請求上訴人應賠償慰撫金七十萬元，尚稱允當。又民
    法第一千零五十六條所載之損害賠償，係以判決離婚為其請求權發生之原因（最
    高法院三十九年台上字第九二○號判例意旨參照），而和解契約書係基於訴外人
    黃建偉與上訴人通姦行為，致被上訴人所受之損害，兩者訴訟標的不同，更與連
    帶債務無關，故上訴人辯稱：被上訴人已自共同侵權行為人黃建偉處取得一百二
    十萬元之賠償金，伊之賠償責任自因連帶債務人之清償而免責，及原判決未考量
    上訴人經濟能力及身分，即判命賠償七十萬元，自有未洽云云，即不足採。
七、又夫妻離婚者，法院得依請求或依職權，為子女之利益酌定權利義務行使負擔之
    內容及方法，民法第一千零五十五條第四項定有明文。所謂「酌定權利義務行使
    負擔之內容及方法」，包括酌定對於未成年子女扶養費用負擔之內容及方法；又
    按法院依民法第一千零五十五條之規定，為酌定、改定或變更時，得命交付子女
    、未行使或負擔權利義務之一方與未成年子女會面交往之方式與期間、給付扶養
    費、交付
    項扶養費之給付，法院得依聲請或依職權，命為一次給付或分期給付。分期給付
    遲誤一期履行者，其後之期間視為亦已到期。第一項裁定得為執行名義，非訟事
    件法第七十一條之六亦定有明文。查，本件被上訴人提起本件離婚訴訟，原法院
    准兩造離婚，並選定被上訴人為兩造所生子女魏秀英、魏嘉宏之監護人，未據上
    訴人上訴而告確定，已如前述，惟上訴人對於上述二位未成年子女依法仍有扶養
    義務。故依民法第一千零五十五條第四項規定，併就未成年子女之扶養費用予以
    裁判，以維未成年子女最佳利益，固無不合。然查，父母對子女，應各依其經濟
    能力，分擔履行扶養義務，本院乃參酌九十一年度綜合所得稅申報之免稅額每人
    每年為七萬四千元，平均每人每月所需生活費為六千一百六十七元（元以下四捨
    五入），兩造之經濟能力（已如前述），及魏秀英、魏嘉宏現均值求學階段，除
    學校課業外，尚參加課後輔導，暨上訴人尚需扶養通姦所生之女魏如蓉等情形，
    認上訴人應分擔魏秀英、魏嘉宏之扶養費以每人每月八千元為適當。原審判命上
    訴人應給付每人每月各一萬元，尚屬過高，因而原審命上訴人給付超過八千元部
    分，應予廢棄。
八、綜上所述，被上訴人依民法第一千零五十六條規定，反訴請求上訴人應給付被上
    訴人非財產上損害賠償七十萬元及及自本件判決確定之翌日起，至清償日止，按
    年息百分之五計算之利息，為有理由，應予准許。是則原審就此部分判命上訴人
    如數給付，於法並無不合。上訴意旨指摘原判決此部分不當，求予廢棄改判，為
    無理由，應予駁回。至原審判決依民法第一千零五十五條第一項、第四項規定，
    以職權命上訴人應自本件判決確定之日起，至各未成年親子魏秀英、魏嘉宏成年
    之日止，按月於每月十五日前，分別給付魏秀英、魏嘉宏一萬元部分，於命上訴
    人按月於每月十五日前分別給付魏秀英、魏嘉宏各八千元，至成年之日止部分，
    為有理由，應予准許。逾此所命給付，為無理由，應予廢棄。原審就扶養費超過
    上開應准許部分，判命上訴人給付，自有未洽。上訴意旨就此部分指摘原判決不
    當，求予廢棄，為有理由。至於上開應准許部分，原審判命上訴人給付，核無違
    誤，上訴意旨，就此部分，仍執陳詞，指摘原判決不當，求予廢棄，為無理由，
    應駁回其上訴。
九、本件事證已臻明確，兩造其餘主張陳述及所提之證據，經審酌均與判決結果無涉
    ，爰無一一論述之必要，附此敘明。
十、據上論結，本件損害賠償部分之上訴為無理由，扶養費部分之上訴（實為抗告性
    質）為一部有理由，一部無理由，依民事訴訟法第四百五十條、第四百四十九條
    第一項、第七十九條，判決如主文。
中　　　華　　　民　　　國　　九十三　　年　　 十二 　　月　　二十一　　日
    　                          民事第五庭
      　                            審判長法  官　張　劍　男
        　                                法  官　陳　駿　璧
          　                              法  官　蔡　芳　齡
正本係照原本作成。
如不服本判決，應於收受送達後二十日內向本院提出上訴書狀，其未表明上訴理由者
，應於提出上訴後二十日內向本院補提理由書狀（均須按他造當事人之人數附繕本）
上訴時應提出委任律師或具有律師資格之人之委任狀；委任有律師資格者，另應附具
律師資格證書及釋明委任人與受任人有民事訴訟法第四百六十六條之一第一項但書或
第二項（詳附註）所定關係之釋明文書影本。
中　　　華　　　民　　　國　　九十三　　年　　 十二 　　月　　二十三　　日
　　　　　　　　　　　　　　　　　　　　　書記官　蔡　錦　輝
附註：
民事訴訟法第四百六十六條之一（第一項、第二項）：
對於第二審判決上訴，上訴人應委任律師為訴訟代理人。但上訴人或其他法定代理人
具有律師資格者，不在此限。
上訴人之配偶、三親等內之血親、二親等內之姻親，或上訴人為法人、中央或地方機
關時，其所屬專任人員具有律師資格並經法院認為適當者，亦得為第三審訴訟代理人
。
